臺灣高等法院臺南分院刑事裁定
110年度抗字第164號
抗  告  人
即  被  告  甲○○


上列抗告人因臺灣臺南地方法院109年度訴字第1531號偽造文書
案件，聲請受命法官迴避，不服臺灣臺南地方法院中華民國110
年2月23日裁定（110年度聲字第277號），提起抗告，本院裁定
如下：
    主   文
抗告駁回。
    理   由
一、聲請意旨略以：被告於原審法院因涉偽造文書案件審理中，
    因在醫院業務繁重，每周例行看診、手術，倘向醫院請假，
    影響病患就診權益，無法隨時配合法官開庭期程。詎於前次
    開庭因此向原審法院請假，並委由律師代為出庭表示意見，
    竟遭法官當庭嚴斥，恫嚇若下次未遵期到庭將派警拘提，絲
    毫未見對於醫院駐診醫師憂心病患權益之體諒；請法官審理
    案件時能抱持同理心，且本案涉及俗稱「家務事」，但承審
    法官若未能懷著同情、同理心審理本案，足認審判恐有不公
    平或偏頗之虞，為此根據刑事訴訟法第18條之規定聲請承審
    法官迴避審理本案云云。
二、原裁定意旨略以：(一)承審法官於民國109年12月22日指定於110年1月27日進行準備程序，依法傳喚被告之傳票於109年12月25日合法送達。嗣被告於110年1月20日略以：於每星期三早上有超音波檢查診，110年1月27日星期三上午已有病人預約檢查，距開庭期程較短，無法安排職代，若向醫院請假則影響病人權益等由，具狀聲請改期；經原審法院承辦股書記官與被告電話聯繫並轉告：本院庭期通知於12月即送達，如於收到通知即向醫院請假，衡情不會排定檢查，而被告亦表示此部分係其未注意等語，有電話紀錄可參；(二)嗣原審法院承審法官於110年1月27日進行準備程序時，因被告經合法傳喚未到庭，當庭向被告辯護人告以：被告於109年12月25日即已收受本次準備程序期日傳票，當知本日需至本院開庭，自應排定工作行程，如有需要則須向工作單位請假；如下次庭期又以工作為藉口不到庭，依法拘提，請辯護人庭後轉達被告使之瞭解法律相關規定等語；另承審法官亦詢問辯護人需預留多少時間通知被告，辯護人則稱：一個月前通知都算適當等語，亦有準備程序筆錄。依此，原審法院承審法官於指定準備期日時，預留一個月以上就審期間，合法適當；(三)被告復以收受前開準備程序期日傳票後，疏未注意應即向所任職之醫院請假，導致病患就診日期與本次準備期日重合，此顯屬被告自己之過失所致，自非不到庭之正當理由；被告經合法傳喚無正當理由不到場者，得命拘提，此係刑事訴訟法第71條第2項第4款規定之法律效果。承審法官於被告經合法傳喚無正當理由未到庭時，請辯護人轉告未到庭之被告，有關經合法傳喚無正當理由未到庭之法律效果，以促進審理程序之進行，並避免被告因再次無正當理由未到庭而遭受法定之拘提等強制處分，自難認為有何不當之處。聲請意旨以此推論承審法官欠缺同理心，甚而主張承審法官有審判不公平或偏頗之虞云云，顯屬個人主觀臆測，當無可採等旨；依刑事訴訟法第21條第1 項規定，駁回聲請迴避。　　　　　　　　　　　　　　　　　　　
三、抗告意旨略以：抗告人即被告曾請書記官轉達法官，更改病
    人檢查排程並非抗告人權限，不應逕自認定此為抗告人之過
    失，而抗告人為不影響病患權益為重並已事先請假未到庭，
    承審法官卻執意認定抗告人無正當理由未到庭，抗告人方認
    承審法官恐有審判不公平或偏頗之虞。其次，於110年1月27
    日開庭日，抗告人之辯護人當庭具狀陳報：本案於109年5月
    29日提出告訴之刑事委任狀，其下方委任人處並未有任何告
    訴人乙○○簽名蓋印，委任人欄處，簽名字體亦非告訴人乙○○
    本人之字跡；本件顯然為李耀馨律師於109年5月29日在未徵
    得告訴人本人之同意，逕自以告訴人乙○○名義提出告訴，程
    序上應屬告訴不合法；承審法官卻枉顧程序正義，顯然默許
    律師以他人名義告訴之濫訴行為，故認原承審法官審判恐有
    不公平與偏頗之虞，為此聲請承審法官迴避審理本案。
四、「當事人遇有下列情形之一者，得聲請法官迴避：（略）二
    、法官有前條以外情形，足認其執行職務有偏頗之虞者。」
    ，刑事訴訟法第18條第2款定有明文；所謂偏頗之虞，係指
    法官與訴訟關係人具有故舊恩怨等關係，其審判恐有不公平
    者而言。亦即以一般通常之人所具有之合理觀點，對於該承
    辦法官能否為公平之裁判，均足產生懷疑，且此種懷疑之發
    生，存有其安全客觀之原因，而非僅出諸當事人自己主觀之
    判斷者，始足當之。至於訴訟上之指揮乃專屬於法院之職權
    ，當事人之主張、聲請，在無礙於事實之確認以及法的解釋
    、適用範圍下，法院固得斟酌其請求以為訴訟之進行，但仍
    不得以此對當事人之有利與否，作為其將有不公平裁判之依
    據，更不得以此訴訟程序之進行及其他案件之勝敗結果，即
    謂有偏頗之虞聲請法官迴避。抗告人因臺灣臺南地方法院10
    9年度訴字第1531號偽造文書案件審理，本院調取原案電子
    卷宗核對，經查：
(一)第一次準備期日，應預留7日就審期間，刑事訴訟法第272條
    、第273條第3項規定可參；該案承審法官於109年12月22日
    指定於110年1月27日進行準備程序，並依法傳喚，於109年1
    2月25日送達，預留32日之期間；抗告人雖以病人已預約安
    排檢查、不及尋找職務代理人等由，先具狀請假改期，法官
    批示非屬正當事由，請書記官聯繫轉告，抗告人再於110年1
    月25日電話向書記官聯繫請假改期事宜，對話略以：
　　書記官：「因本院庭期通知於12月即送達，如果你於收到通
    知後就向醫院提出請假，就不會排定檢查」
　　抗告人：「這部分是我沒有注意到」
    上開內容，有該日刑事案件電話紀錄查詢表在卷可參；足見
    承審法官不僅寬留就審期間，且為求謹慎，再委由書記官通
    知如未到庭非屬正當事由於前；抗告人於自承疏失未注意及
    時排定請假於後，則抗告人於準備期日仍未到庭，難謂有正
    當理由。
(二)又「傳票，應記載下列事項：（中略）..三、應到之日、時
    、處所。四、無正當理由不到場者，得命拘提。」，刑事訴
    訟法第71條第2項第3、4款定有明文；承審法官因抗告人未
    到庭，當庭向被告辯護人告以：被告於109年12月25日即已
    收受本次準備程序期日傳票，當知本日需至本院開庭，自應
    排定工作行程，如有需要則須向工作單位請假；如下次庭期
    又以工作為藉口不到庭，依法拘提，且請辯護人庭後轉達被
    告使之瞭解法律相關規定等語；乃對無正當理由未到庭之抗
    告人依法告知，為本於法定職權而合法之訴訟指揮，並無偏
    頗失當之處。
(三)至於告訴代理人提出告訴人之委任狀，有無告訴人合法簽名
    乙節，此係告訴代理權有無之程序問題，抗告人及辯護人本
    可就此不利抗告人事項向承審法官聲請調查，其竟捨此未為
    聲請，逕認法官對其將有不公平裁判之依據，乃一己臆測之
     說詞，與所謂偏頗之虞情形不合。
五、綜上，原裁定就承審法官並無偏頗之虞，已詳為說明；抗告
    人置疏未及早向醫院請假之事不論，對承審法官認定抗告人
    無正當理由未到庭乙節，或為不同之評價；或以告訴代理權
    之程序爭執等說詞，指摘原裁定違誤，均與刑事訴訟法第18
    條第2款「足認其執行職務有偏頗之虞」之要件不符。從而
    ，本件抗告為無理由，應予駁回。
據上論結，應依刑事訴訟法第412條，裁定如主文。　　
中　　華　　民　　國　　110 　年　　3 　　月　　31　　日
                  刑事第四庭    審判長法  官  郭玫利
                                      法  官  陳金虎
                                      法  官  蔡廷宜
以上正本證明與原本無異。
不得再抗告。
　　　　　　　　　　　　　　　　　　　書記官  葉宥鈞
中　　華　　民　　國　　110 　年　　3 　　月　　31　　日